【裁判字號】    98,訴,40
【裁判日期】    980918
【裁判案由】    拆屋還地
【裁判全文】
臺灣宜蘭地方法院民事判決                98年度訴字第40號
原      告  甲○○
訴訟代理人  余鑑昌律師
被      告  乙○○○
訴訟代理人  丙○○
上列當事人間拆屋還地事件，本院於民國98年9月3日言詞辯論終
結，判決如下：
    主  文
被告應將坐落宜蘭縣宜蘭市○○段八七六地號土地上如附圖所示
Ａ部分磚木造平房，面積六二‧六六平方公尺；及Ｂ、Ｃ部分鋼
骨遮雨棚，面積四五‧六四平方公尺之地上物拆除，並將土地返
還原告。
前項之履行期間為陸個月。
訴訟費用由被告負擔。
本判決於原告以新台幣肆拾壹萬壹仟元供擔保後，得假執行。但
被告如以新台幣壹佰貳拾萬肆仟陸佰貳拾元為原告供擔保，得
免為假執行。
    事實及理由
一、原告主張：坐落宜蘭縣宜蘭市○○段876地號土地（下稱系
    爭土地）為原告所有，被告無合法權源，自民國65年間起，
    竟占有系爭土地，並在其上擅自搭蓋磚造性質房屋之地上物
    及遮雨棚即如附圖所示A、B、C部分（下稱系爭建物），經
    原告請求其拆除，並返還土地予原告，惟被告均置之不理，
    更利用系爭建物隔壁即原告所有土角厝爭取天然災害救助，
    且於94年3月9日向宜蘭縣宜蘭市調解委員會申請修屋。爰依
    所有權之法律關係，訴請被告拆屋還地，並聲明：被告應將
    系爭土地上如附圖所示A部分磚木造平房面積62.66平方公尺
    ，及B、C部分鋼骨遮雨棚面積45.64平方公尺之地上物拆除
    ，並將土地返還原告。暨願供擔保，請准宣告假執行。
二、被告則以：系爭建物旁之土角厝是其父親為佃農時，地主蓋
    給伊等住的，而系爭建物為其所有，以前作為豬舍及牛棚使
    用，一開始伊等有繳地租，但後來被告之夫過世後，被告沒
    有錢，地主說不用繳。又伊等自父親時代居住至今，已經7
    、80年，對系爭土地應該有所有權等語為辯。並答辯聲明：
    駁回原告之訴。
三、原告主張，系爭土地為原告所有，如附圖所示編號A部分磚
    木造平房面積62.66平方公尺，及B、C部分鋼骨遮雨棚面積
    45.64平方公尺之地上物（即系爭建物）為被告所有，其基
    地並為被告占有使用等情，業據提出土地登記謄本、地籍圖
    謄本、照片、剪報資料、宜蘭縣宜蘭市調解委員會調解通知
    為證，且經本院勘驗現場並囑託宜蘭縣宜蘭地政事務所測量
    屬實，製有勘驗筆錄、複丈成果圖即附圖及照片附卷可稽，
    被告亦未予爭執，堪信為真實。
四、原告復主張，被告所有之系爭建物係無權占有系爭土地乙節
    ，則為被告所否認，並以前詞為辯，則本院應審酌者即為：
    被告以其所有之系爭建物占有使用土地，是否有合法權源？
    經按以所有之意思，20年間和平繼續占有他人未登記之不動
    產者，得請求登記為所有人。以所有之意思，10年間和平繼
    續占有他人未登記之不動產，而其占有之始為善意並無過失
    者，得請求登記為所有人，民法第769、770條定有明文。是
    依法得以時效取得所有權者，係限於未登記之不動產，而系
    爭土地係登記為原告所有，有土地登記謄本可參，故不論被
    告於系爭土地上占有使用多久，均尚難以時效而取得所有權
    ，是被告以此主張具有合法權源云云，於法未合。至於被告
    辯稱：以前有繳地租乙節，已為原告所否認，且未據被告提
    出證據以實其說，難認有據，不足以證明兩造間曾存有租賃
    之關係，被告並因此得以合法占有使用系爭土地。從而，原
    告主張，被告所有之系爭建物係屬無權占有系爭土地乙節，
    核認正當。
五、綜上所述，原告主張被告無權占有系爭土地，依民法第767
    條規定請求被告應將如附圖所示A部分磚木造平房，面積
    62.66平方公尺；及B、C部分鋼骨遮雨棚，面積45.64平方公
    尺之地上物拆除，並返還土地，為有理由，應予准許。又被
    告年事已高（有戶籍謄本足參），且占用使用土地多年，一
    時覓地搬遷不易，核其性質非長時間不能履行，爰酌定履行
    期間為6個月，以資兼顧。
六、原告陳明願供擔保聲請宣告假執行，核無不合，並為求衡平
    ，爰酌定相當擔保金額准許為假執行及免為假執行。
七、訴訟費用負擔之依據：民事訴訟法第78條。
中    華    民    國    98    年    9    月    18    日
                  臺灣宜蘭地方法院民事庭
                      法  官  郭淑珍
正本與原本無異。
如對本判決上訴，應於判決送達後20日內向本院提出上訴狀（須
附繕本）。
中    華    民    國    98    年    9     月    18    日
                      書記官  林慶生


司法院資訊處製作；財團法人民間司法改革基金會備份。
